臺灣新竹地方法院刑事判決　　　　　　　100年度訴字第168號
公　訴　人　臺灣新竹地方法院檢察署檢察官
被　　　告　吳東霖
選任辯護人　鍾添錦律師
被　　　告　晉陞
選任辯護人　鄭世脩律師
　　　　　　謝孟儒律師
上列被告等因違反毒品危害防制條例等案件，經檢察官提起公訴
（99年度偵字第8864號），本院判決如下：
    主    文
吳東霖犯如附表貳編號一至編號六所示之罪，各處刑及沒收如附
表貳編號一至編號六所示。應執行有期徒刑貳年。緩刑伍年，緩
刑期間付保護管束。扣案含有第四級毒品「佐沛眠（Zolpidem）
」成分之「樂眠膜衣錠」藥錠貳佰拾玖顆均沒收。未扣案之販
賣第四級毒品所得財物新臺幣壹萬伍仟貳佰元沒收（其中新臺幣
壹萬元與晉陞連帶沒收），如全部或一部不能沒收時，以其財
產抵償之（其中新臺幣壹萬元與晉陞連帶抵償）。
晉陞共同販賣第四級毒品，處有期徒刑年貳月。扣案含有第
四級毒品「佐沛眠（Zolpidem）」成分之「樂眠膜衣錠」藥錠貳
佰拾玖顆均沒收。未扣案之販賣第四級毒品所得財物新臺幣壹
萬元與吳東霖連帶沒收，如全部或一部不能沒收時，以其與吳東
霖之財產連帶抵償之。
    事    實
一、吳東霖係址設新竹市○○路403 號「明大藥局」之負責人，
    具有藥劑生資格，以經營藥局販賣各種藥品為業，晉陞則
    係設於南投縣南投市○○路27號「十全實業股份有限公司」
    之業務代表（任職期間自97年6月間起至99年6月底止），負
    責「十全實業股份有限公司」新竹地區之藥品銷售、客戶聯
    繫等業務。吳東霖並曾於民國98年9 、10月間，向瑪科隆藥
    廠購買具有鎮定、助眠效果之第四級管制藥品「樂眠膜衣錠
    」3 千顆，另於99年3月18日透過晉陞以新臺幣（下同）3
    萬元之價格，向「十全實業股份有限公司」購入「樂眠膜衣
    錠」2萬顆（每顆均價1.5元）。詎吳東霖、晉陞均明知「
    樂眠膜衣錠」內含屬毒品危害防制條例所規定之第四級毒品
    「佐沛眠（Zolpidem）」，未有醫師之處方箋不得販賣，亦
    不得非法轉讓，竟分別或共同為下列行為：
(一)、吳東霖基於販賣第四級毒品「佐沛眠（Zolpidem）」以營利
    之犯意，分別於附表壹編號一、編號二、編號五所示之時間
    、地點，以附表壹編號一、編號二、編號五所示之價格，販
    賣如附表壹編號一、編號二、編號五所示含有第四級毒品「
    佐沛眠（Zolpidem）」成分之「樂眠膜衣錠」藥錠予蔡坤成
    、楓弘雍及彭纂頤，藉此謀取不法利益。另基於轉讓第四級
    毒品「佐沛眠（Zolpidem）」之犯意，分別於附表壹編號三
    、編號四所示之時間、地點，將如附表壹編號四、編號五所
    示含有第四級毒品「佐沛眠（Zolpidem）」成分之「樂眠膜
    衣錠」藥錠無償轉讓予蔡坤成及莊聰信。
(二)、吳東霖、晉陞共同基於販賣第四級毒品「佐沛眠（Zolpid
    em）」以營利之犯意聯絡，於99年5 月31日中午某時，由吳
    東霖向其弟媳林玉娟收取1 萬元，再撥打電話囑咐晉陞提
    供「樂眠膜衣錠」藥錠1千顆（每顆成本1.5元），晉陞旋
    於同日晚上9時許，攜帶含有第四級毒品「佐沛眠（Zolpide
    m）」成分之「樂眠膜衣錠」1千顆前往上址「明大藥局」交
    付予林玉娟，藉以獲取不法利益。
二、嗣於99年6 月間，因吳東霖前開向「十全實業股份有限公司
    」所購入2 萬顆「樂眠膜衣錠」中，有1萬8千顆流向不明，
    吳東霖乃主動向新竹市衛生局陳稱係遭晉陞取走，經法務
    部調查局新竹市調查站介入調查，並在「明大藥局」扣得24
    1顆「樂眠膜衣錠」，始循線查悉上情。
三、案經法務部調查局新竹市調查站移送臺灣新竹地方法院檢察
    署檢察官偵查起訴。
      理    由
壹、程序方面：
    按被告以外之人（包括證人、鑑定人、告訴人、被害人及共
    同被告等）於審判外之陳述雖不符刑事訴訟法第159條之1至
    之4等4條之規定，而經當事人於審判程序同意作為證據，法
    院審酌該言詞陳述或書面陳述作成時之情況，認為適當者，
    亦得為證據；當事人、代理人或辯護人於法院調查證據時，
    知有刑事訴訟法第159條第1項不得為證據之情形，而未於言
    詞辯論終結前聲明異議者，視為有前項之同意，同法第 159
    條之5 定有明文。立法意旨在於傳聞證據未經當事人之反對
    詰問予以核實，原則上先予排除。惟若當事人已放棄反對詰
    問權，於審判程序中表明同意該等傳聞證據可作為證據；或
    於言詞辯論終結前未聲明異議，基於尊重當事人對傳聞證據
    之處分權，及證據資料愈豐富，愈有助於真實發見之理念，
    且強化言詞辯論主義，使訴訟程序得以順暢進行，上開傳聞
    證據亦均具有證據能力。查本件下列所引用之被告以外之人
    於審判外之供述或非供述證據，因公訴人、被告吳東霖、
    晉陞及其等辯護人均未於本院準備程序、審判程序中表示意
    見，且迄至言詞辯論終結前未再聲明異議，而本院審酌上開
    供述或非供述等證據資料製作時之情況，無不當取供及證明
    力明顯過低之瑕疵，認以之作為證據應屬適當，故揆諸前開
    規定，認前揭證據資料均應有證據能力，合先敘明。
貳、實體方面：
一、認定犯罪事實所憑之證據及認定之理由：
(一)、被告吳東霖部分：
    訊據被告吳東霖就附表壹編號一、編號二、編號五、事實欄
    一(二)所示4 次販賣第四級毒品，及附表壹編號三、編號四所
    示2 次轉讓第四級毒品等犯行，迭於警詢、偵訊、本院行準
    備程序及審判程序時均坦承不諱，核與證人蔡坤成於調詢、
    偵訊時證述（見99年度他字第1982號卷第34至35頁、99年度
    偵字第8864號卷第38至40頁）、證人林玉娟於調詢、偵訊時
    證述（見99年度他字第1982號卷第36頁、99年度偵字第8864
    號卷第37至38頁、第40頁）、證人楓弘雍於偵訊時證述（見
    99年度偵字第8864號卷第63頁）情節大致相符，此外，復有
    證人莊聰信出具之書狀乙紙（見99年度偵字第8864號卷第66
    頁）、「樂眠膜衣錠」照片2 紙（見99年度他字第1982號卷
    第12頁）、十全實業股份有限公司之電子計算機統一發票影
    本乙紙（見99年度他字第1982號卷第13頁）、信速醫藥物流
    配送簽收單影本乙紙（見99年度他字第1982號卷第14頁）、
    出貨單影本乙紙（見99年度他字第1982號卷第15頁）、管制
    藥品認購憑證影本乙紙（見99年度他字第1982號卷第16頁）
    、法務部調查局新竹市調查站執行同意搜索證明書乙紙（見
    99年度他字第1982號卷第19頁）、搜索筆錄乙份（見99年度
    他字第1982號卷第20至22頁）、十全實業股份有限公司99年
    10月26日十全品字第09910262號函暨所附「樂眠膜衣錠」之
    檢驗標準書乙份（見99年度偵字第8864號卷第11至16頁）、
    新竹市政府99年7 月26日府授衛藥字第0990201374號函乙紙
    （見99年度偵字第8864號卷第23頁）、新竹市衛生局於99年
    6 月23日、99年7月9日對被告吳東霖所做之訪談紀錄各乙紙
    （見99年度偵字第8864號卷第24頁、100年度審訴字第176號
    卷第40頁）、證人林玉娟之天主教耕莘醫院醫療體系財團法
    人天主教湖口仁慈醫院乙種診斷證明書、天主教聖母診所門
    診收據各乙紙（見99年度偵字第8864號卷第54頁）、證人莊
    聰信之國軍新竹地區醫院附設民眾診療服務處診斷證明書影
    本乙紙（見99年度偵字第8864號卷第55頁）、證人楓弘雍所
    提出彭纂頤之國軍新竹地區醫院附設民眾診療服務處診斷證
    明書乙紙（見99年度偵字第8864號卷第67頁）、「明大藥局
    」之管制藥品登記證、藥局執照各乙份（見100 年度訴字第
    168號卷第50至51頁）在卷，及「樂眠膜衣錠」241顆扣案（
    保管字號：100年度院安字第34號，扣押物品清單見100年度
    審訴字第176 號卷第10頁）可資佐證。而扣案送驗之「樂眠
    膜衣錠」白色藥錠241 顆（外觀大小及顏色均一致），經隨
    機抽樣2 顆檢驗結果，均含第四級第65項毒品佐沛眠成分，
    241顆合計淨重39.31公克（驗餘淨重38.98 公克，空包裝重
    2.70公克），採樣檢品已檢驗用罄，亦有法務部調查局99年
    11月1日調科壹字第09900459970號鑑定書乙紙附卷為憑（見
    99年度偵字第8864號卷第9 頁），足見被告吳東霖上開自白
    內容確與事實相符，可以採信，此部分事證已臻明確，被告
    吳東霖4次販賣第四級毒品、2次轉讓第四級毒品等犯行均堪
    認定，應依法論科。
(二)、被告晉陞部分：
    訊據被告晉陞固坦認有於事實欄一(二)所示時間，攜帶含有
    第四級毒品「佐沛眠（ Zolpidem ）」成分之「樂眠膜衣錠
    」1 千顆前往上址「明大藥局」交付予證人林玉娟，惟矢口
    否認有與同案被告吳東霖共同販賣第四級毒品之犯行，辯稱
    ：99年5月31日當天上午吳東霖說要退1盒1千顆的「樂眠膜
    衣錠」，中午我就繞過去明大藥局跟吳東霖收那一盒，差不
    多下午的時候吳東霖又打電話給我說不需要退貨了，我就在
    晚上的時候拿過去「明大藥局」，放在藥局的桌上，吳東霖
    賣林玉娟1 千顆「樂眠膜衣錠」的事情我完全不知情云云。
    選任辯護人則為被告晉陞辯護稱：被告晉陞與吳東霖並
    無犯意聯絡，也不知道吳東霖販賣「樂眠膜衣錠」給證人林
    玉娟之事實，晉陞是將「樂眠膜衣錠」1 千顆交給吳東霖
    ，並非共同出售予證人林玉娟云云。經查：
１、被告晉陞確有於事實欄一(二)所示時間、地點，與同案被告
    吳東霖以每顆10元之代價，共同販賣1 千顆含有第四級毒品
    「佐沛眠（Zolpidem）」成分之「樂眠膜衣錠」予證人林玉
    娟之事實，業據證人林玉娟、吳東霖於調查站、偵訊及本院
    審理時證述綦詳如下：
(1)、證人林玉娟方面：
  其於調查站詢問時陳稱：「我因為有重度憂鬱症，醫師開立
    安眠藥不夠吃，所以我就找吳東霖幫我購買安眠藥，99年 5
    月31日早上我騎摩托車到明大藥局找吳東霖，在吳東霖聯絡
    後，告訴我需要1萬元來支付藥款，我還去附近郵局領了5千
    元，下午我將1萬元交給吳東霖，我一直等到晚上9點多，有
    一個姓的男生拿了一盒『樂眠膜衣錠』給我，我拿到藥我
    就離開」等語（見99年度他字第1982號卷第36頁）。
  復於偵訊時具結證稱：「我因為有重度憂鬱症，有去看醫生
    ，因為醫生開的藥量不夠，我仍然睡不著，就向吳東霖買 1
    千顆『樂眠膜衣錠』，他賣我1 萬元，我沒有提示處方箋，
    那天下午我去藥局找吳東霖，吳東霖說他要進安眠藥，我說
    如果他要進藥的話，就幫我拿一些，吳東霖說他要聯絡，我
    一直等到晚上9 點才拿到，錢是在那天下午就已經先給吳東
    霖，後來晚上9 點，吳東霖的朋友開著一臺車過來，他下車
    後直接把1 盒藥錠交給我，我拿了藥錠後就跟吳東霖說我要
    先走了，接著我就離開，吳東霖的朋友是直接將藥交到我手
    上」等語（見99年度偵字第8864號卷第37至38頁）。
  再於本院審理時到庭具結接受交互詰問後證稱：「99年5月3
    1日我有向吳東霖買『樂眠膜衣錠』1千顆，當天中午我到吳
    東霖明大藥局那邊，吳東霖跟我說1千顆要1萬元，結果我的
    錢不夠，我又去附近的郵局提領，湊1 萬元給他，吳東霖說
    他的『樂眠膜衣錠』都是跟人家買的，要等賣藥的人拿藥過
    來，請我在明大藥局等，說那個人要晚上8 點多才會過來，
    然後我就在明大藥局等，因為我有帶小孩去，吳東霖就叫我
    去2 樓睡一下，晚上8點多、快9點時，吳東霖就叫我下來，
    說人來了，當時我剛睡醒，我錢已經給吳東霖了，我就從 2
    樓下來，我下來時有一臺小貨車停在門口，晉陞從小貨車
    下來時我有看到，當時他戴著一頂鴨舌帽，晉陞進入明大
    藥局，吳東霖站在櫃檯裡面，我就走到櫃檯前面，晉陞也
    是走向櫃檯，我跟晉陞當時站的距離約2 步路，是一般正
    常人講話音量都可以聽得見的距離，吳東霖就跟我說是那個
    人，並說我要的『樂眠膜衣錠』來了，吳東霖有跟晉陞說
    我是他的弟媳婦，還說我已經等很久了，我們就在櫃檯前面
    拿『樂眠膜衣錠』，我從晉陞手上把1 千顆『樂眠膜衣錠
    』接過來，晉陞是很自然的讓我把『樂眠膜衣錠』拿走，
    這1千顆『樂眠膜衣錠』是1排10顆，用一個大紙盒子裝著，
    沒開過，有小小的膠帶貼著，裡面都是一排一排的藥，晉
    陞交『樂眠膜衣錠』給我時，因為當時我趕著要回家，我在
    明大藥局已經等太久了，就先走了，吳東霖、晉陞還在明
    大藥局裡面，我之前有因為本案到檢察官、調查站那邊做證
    ，當時我都實話實說，沒有精神不濟之情形」等語（見 100
    年度訴字第168號卷第62至68頁）。
(2)、證人吳東霖方面：
  初於調查站詢問時供稱：「因為我弟弟過世，我弟媳林玉娟
    有重度憂鬱症而需要安眠，99年5月31日我以家中電話00-00
    00000 打給晉陞手機0000000000多次，要向他購買『樂眠
    膜衣錠』1盒1千顆，與晉陞協議後以每顆10元共1 千顆賣
    給林玉娟，晉陞於99年5月31日晚上9點多拿至明大藥局，
    當面交給林玉娟，林玉娟有交給我1 萬元，要我轉交晉陞
    」等語（見99年度他字第1982號卷第9頁）、「99年5月31日
    當時我在電話中向晉陞表示拿1 盒『樂眠膜衣錠』過來，
    也與晉陞協議以每顆10元賣給我弟媳，我當時也叫我弟媳
    要準備好1 萬元」等語（見99年度他字第1982號卷第27頁）
    。
  繼於偵訊時供述：「99年5 月31日我弟媳林玉娟有向晉陞
    買回1盒1千顆『樂眠膜衣錠』，晉陞是把藥放在桌上，我
    對林玉娟說『妳的藥來了』，林玉娟就伸手把藥拿走」等語
    （見99年度偵字第8864號卷第34頁、第39頁）。
  又於本院審理時到庭具結接受交互詰問後證稱：「99年間我
    有透過晉陞向十全實業股份有限公司訂2 萬顆『樂眠膜衣
    錠』，進價3 萬元，當時我跟晉陞彼此心裡有種想法是這
    可以拿來賣，獲利比較多，我們有以開玩笑說這些『樂眠膜
    衣錠』，如果1排10顆賣150元，獲利會比較高，有談到獲利
    1人一半。99年5月31日中午林玉娟要拿『樂眠膜衣錠』，我
    才請晉陞把『樂眠膜衣錠』拿來，當天我打電話找晉陞
    時，就有跟晉陞說這藥是要賣給我弟媳婦，說1盒1千顆要
    賣1萬元，因為林玉娟是我堂弟媳婦，我不好意思賣1顆15元
    這麼高，我有跟晉陞說，晉陞也答應。後來我陪林玉娟
    到郵局領錢，之後在回明大藥局的途中，林玉娟拿1 萬元給
    我，我說業務會晚一點再來，林玉娟從早上就一直等，等到
    晚上9點，9點多晉陞從外面拿1 千顆『樂眠膜衣錠』進來
    ，我坐在櫃檯裡面的調劑室，晉陞從門口走進來，直接走
    到我櫃檯，晉陞在櫃檯外，我在櫃檯內，我向晉陞介紹
    林玉娟是我的堂弟媳婦，說是她要買，我是以正常音量與
    晉陞講話，晉陞沒有回應，就很正常，沒有說不賣或是怎
    樣，有跟林玉娟點個頭，就直接把『樂眠膜衣錠』放在櫃檯
    ，把藥推往林玉娟的方向，我在中間也把『樂眠膜衣錠』推
    過去給林玉娟，林玉娟就順手接起來，晉陞交給林玉娟藥
    後，林玉娟就帶著她女兒說要先走，晉陞還在明大藥局停
    留將近2 小時，約晚上11點多才走，快打烊時我有給晉陞
    2千7百元，因為當天賣藥的錢無法全部給晉陞，且當天我
    有支付其他藥廠的現金，我說其他的款項慢一點再給晉陞
    」等語（見本院100年度訴字第168號卷第70至75頁、第77至
    78頁）。
２、被告晉陞雖以前揭情詞置辯，選任辯護人亦以上述言詞為
    被告晉陞提出辯護，然而：
  (1)綜核證人林玉娟、吳東霖2 人於本院審理時，就證人吳東霖
    於99年5 月31日中午應允證人林玉娟代為購買安眠藥後，隨
    即撥打電話予被告晉陞，議妥以每顆10元之代價，出售 1
    千顆含有第四級毒品「佐沛眠（Zolpidem）」成分之「樂眠
    膜衣錠」予證人林玉娟，被告晉陞乃於當日晚上9 時許，
    攜帶1盒1千顆之「樂眠膜衣錠」至「明大藥局」交付予證人
    林玉娟等情，均詳實陳述，所為證詞具體、明確，復與其 2
    人於調查站、偵訊時供述、證述情節前後連貫一致。又證人
    林玉娟僅係長期需服用安眠藥助眠之重度憂鬱症患者，前與
    被告晉陞素昧平生，此次純因委請證人吳東霖購買安眠藥
    而偶然與被告晉陞接觸，另證人吳東霖與被告晉陞彼此
    間並無私怨仇隙或債務糾紛等情，亦據被告晉陞於調查站
    詢問時是認在卷（見99年度他字第1982號卷第25頁正面），
    證人林玉娟、吳東霖2 人顯無設詞誣指陷害被告晉陞之強
    烈動機或必要，再證人林玉娟、吳東霖2 人均係經本院諭知
    具結義務及偽證處罰後始為上開證述，倘屬虛偽陳述，須負
    擔最重本刑7 年以下有期徒刑之偽證罪嫌，當無甘冒受偽證
    罪之追訴處罰，而為與事實不符陳述之理，其等證言即具可
    信之依據。況證人吳東霖就本件其自身亦涉犯共同販賣第四
    級毒品「佐沛眠（Zolpidem）」予證人林玉娟之犯行，迭於
    偵查、審理期間均坦白承認，更無以供述被告晉陞犯罪資
    為推諉卸責或邀得酌減其刑之必要，益徵證人林玉娟、吳東
    霖人之證詞應均是陳述事實，可以採信。
  (2)反觀被告晉陞就交付證人林玉娟系爭1 千顆「樂眠膜衣錠
    」之緣由，先於調查站詢問時供稱：「99年4 月中旬我前往
    明大藥局拜訪吳東霖時，當場目睹他私下販售『樂眠膜衣錠
    』予沒有醫師處方箋之民眾，我當場向他表示這藥品沒有處
    方箋不能私下販售，他就當場拿1 盒『樂眠膜衣錠』給我，
    要我不要對外張揚，我拿到該盒『樂眠膜衣錠』後置放在家
    中，後來在5 月底某日，吳東霖打電話給我向我要回該盒『
    樂眠膜衣錠』，當天晚間8、9點左右，我就拿該盒『樂眠膜
    衣錠』到明大藥局給吳東霖」等語（見99年度他字第1982號
    卷第25頁反面、第27頁正面），於偵訊時亦供稱：「99年 4
    月份我看到吳東霖私下賣『樂眠膜衣錠』，我跟他說這樣不
    行，他就給我1 盒『樂眠膜衣錠』，要我不要說出去，後來
    吳東霖在5 月向我要回藥錠，因為我也用不著，所以我就還
    給他，我是在5 月底將『樂眠膜衣錠』拿到明大藥局，當時
    藥局內有1 位女的，我不知道她是誰，我把藥拿給吳東霖，
    吳東霖跟我說就是那個女的要的，我只是單純將藥還給吳東
    霖，沒有拿錢」等語（見99年度偵字第8864號卷第36至37頁
    ），嗣於本院行準備程序時竟改稱：「99年5 月底當天我在
    上班的時間接到吳東霖電話，吳東霖跟我說他要退1 千顆的
    樂眠膜衣錠，當時我就繞過去跟他收那1盒，那1盒是要退貨
    的，當時我身上沒有帶退貨單，我跟吳東霖說明天再補給他
    ，差不多下午、晚間的時候，吳東霖又打電話給我，叫我把
    那1 千顆拿過去給他，說不需要退貨，差不多晚上的時候我
    拿過去，我就放在藥局的桌上，當時沒有發生我把藥拿給吳
    東霖，吳東霖跟我說就是那個女的要的這件事」等語（見10
    0年度審訴字第176號卷第31頁）、於本院審理時復供述：「
    之前在調查站所言不是實話，偵訊時也沒有仔細想過，我拿
    來給林玉娟的那1千顆『樂眠膜衣錠』，其實是99年5月31日
    中午左右吳東霖打電話叫我過去，退那1盒1千顆『樂眠膜衣
    錠』給我，之後吳東霖又打電話跟我說這1 盒『樂眠膜衣錠
    』不用退了，要我再拿回去給他，我當天晚上9 點多到明大
    藥局，交給林玉娟的那1 千顆『樂眠膜衣錠』，確實是當天
    中午吳東霖退給我的貨，當時吳東霖有跟我介紹林玉娟是他
    堂弟媳婦，是林玉娟要跟我買藥。之前在調查站詢問、偵訊
    時會這樣說是因為有一次我到明大藥局拜訪吳東霖，但是看
    到客人沒有拿處方箋，吳東霖還是賣『樂眠膜衣錠』給客人
    ，我稍微點一下，跟吳東霖說剛剛那個客人沒有處方箋，吳
    東霖說那個客人睡不著，就說要給我1 盒，意思是希望我不
    要跟十全實業股份有限公司說，但我沒有收下那1 盒『樂眠
    膜衣錠』」等語（見100年度訴字第168號卷第103至106頁、
    第108頁），是關於被告晉陞所持有系爭1千顆「樂眠膜衣
    錠」之來源，其於偵查中乃陳稱係因於99年4 月間目睹證人
    吳東霖販賣「樂眠膜衣錠」予未持有醫師處方箋之人，證人
    吳東霖為求被告晉陞不對外張揚而無償贈與等語，於本院
    審理時則變異稱係99年5 月31日案發當日中午，因證人吳東
    霖欲退貨而至「明大藥局」取回，上開調查站、偵訊時所言
    不實等語，歷次所述前後不一，互見矛盾齟齬，難信為真；
    另關於被告晉陞案發時是否知悉證人林玉娟為欲購買其持
    有系爭1 千顆「樂眠膜衣錠」之人一事，其供詞亦多所避就
    反覆，顯有可疑。況且，證人林玉娟係於99年5 月31日上午
    親至「明大藥局」向證人吳東霖洽購安眠藥一情，已據證人
    林玉娟於調查站詢問時供明如上，則證人吳東霖斯時若持有
    系爭1 千顆「樂眠膜衣錠」，其逕自出售交付予證人林玉娟
    即可，何需迂迴先於當日中午電請被告晉陞往取該欲退貨
    之系爭1 千顆「樂眠膜衣錠」，復於同日下午再告知被告
    晉陞無庸退貨，請其送回「明大藥局」？適證被告晉陞於
    本院審理時所為之上揭辯解要與常情不符，不足採信，證人
    林玉娟購買取得之系爭1 千顆「樂眠膜衣錠」自始即在被告
    晉陞管領、持有中，應屬無訛。
  (3)據此，本件被告晉陞身為藥廠業務代表人員，並深知其持
    有之系爭「樂眠膜衣錠」含有第四級毒品「佐沛眠（Zolpid
    em）」成分，係經醫師診斷後始開立予患者定期服用之處方
    藥物，尚非一般人得自行在藥局等處所任意購得之成藥，自
    當絕對禁止將該藥錠販售或轉讓予他人服用，此為被告晉
    陞於調查站詢問、本院行準備程序時自承在卷（見99年度他
    字第1982號卷第25頁反面、100年度訴字第168號卷第26頁）
    ，又被告晉陞於調查站詢問、偵訊、本院審理時一致供述
    曾目睹證人吳東霖在「明大藥局」內販售「樂眠膜衣錠」予
    未持有醫師處方箋之民眾，本次攜帶系爭1 千顆「樂眠膜衣
    錠」進入「明大藥局」後，證人吳東霖即當場向被告晉陞
    介紹證人林玉娟為其堂弟媳婦，欲向其購買「樂眠膜衣錠」
    等情，已如上述，則被告晉陞對於交付數量非少之「樂眠
    膜衣錠」予透過證人吳東霖而欲取得該藥錠之人，是否供合
    法醫療使用，自當更有警覺，惟依證人林玉娟前開證述，證
    人吳東霖於案發當日乃表示「樂眠膜衣錠」需另外向人購買
    ，請證人林玉娟在「明大藥局」內等候販售「樂眠膜衣錠」
    之人前來，嗣被告晉陞攜帶系爭1 千顆「樂眠膜衣錠」進
    入「明大藥局」後，果任令證人林玉娟拿取該等藥錠後自行
    離去，其間均未稍事求證證人林玉娟是否出示醫師處方箋或
    診斷證明，此違逆常理之舉顯係源自於證人吳東霖、林玉娟
    及被告晉陞間之默契。參以毒品為政府嚴予查緝之違禁物
    ，販賣者刑責甚重，苟無利可圖，衡情應無甘冒被查緝之危
    險無端交付他人之理，而證人即同案被告吳東霖已明確證述
    確曾與被告晉陞談及可販賣「樂眠膜衣錠」以賺取差價牟
    利，本次撥打電話聯絡被告晉陞時，亦確有與被告晉陞
    議妥以每顆10元之代價，出售1 千顆「樂眠膜衣錠」予證人
    林玉娟等語，且其證言乃屬信而有徵，業如上述，顯見本件
    確係由證人吳東霖向被告晉陞商議價格、調取1 千顆「樂
    眠膜衣錠」，繼由被告晉陞提供交付予證人林玉娟，被告
    晉陞係基於與證人吳東霖共同犯罪之意思，而參與前開販
    賣第四級毒品「佐沛眠（Zolpidem）」構成要件之行為，自
    與證人吳東霖間有犯意聯絡及行為分擔，甚屬灼然，即應論
    以販賣第四級毒品罪之共同正犯。
３、綜上，被告晉陞確有如事實欄一(二)所示與同案被告吳東霖
    共同販賣第四級毒品「佐沛眠（Zolpidem）」之犯行，其前
    開辯解顯係臨訟卸責之詞，均不足採，此部分亦事證明確，
    應依法予以論罪科刑。
二、論罪：
(一)、按系爭「樂眠膜衣錠」藥錠內含之「佐沛眠（Zolpidem）」
    係毒品危害防制條例第2 條第2項第4款所定之第四級毒品，
    惟並非經行政院衛生署公告列屬藥事法第22條第1項第1款所
    稱之毒害藥品即該法所稱之禁藥，但仍屬藥品管理之範疇，
    故其製造或輸入，仍應依藥事法之相關規定辦理，始為合法
    ，若非屬藥事法第20條第1項第1款所稱未經核准擅自製造之
    偽藥，抑或非屬藥事法第22條第1項第2款所規定未經核准擅
    自輸入之禁藥，則僅屬合法產品非法使用之毒品危害防制條
    例所稱之各級毒品，其依法不得持有、轉讓及販賣。是核被
    告吳東霖就附表壹編號一、編號二、編號五、事實欄一(二)所
    示各次所為，均係犯毒品危害防制條例第4條第4項販賣第四
    級毒品罪，就附表壹編號三、編號四所示各次所為，均係犯
    毒品危害防制條例第8條第4項轉讓第四級毒品罪；另被告
    晉陞就事實欄一(二)所示該次所為，核係犯毒品危害防制條例
    第4條第4項販賣第四級毒品罪。被告吳東霖、晉陞各自持
    有第四級毒品「佐沛眠（Zolpidem）」之低度行為，分別為
    其等販賣、轉讓第四級毒品「佐沛眠（Zolpidem）」之高度
    行為所吸收，均不另論罪。
(二)、被告吳東霖、晉陞就事實欄一(二)所示販賣第四級毒品犯行
    ，彼此間有犯意聯絡及行為分擔，均為共同正犯。
(三)、被告吳東霖上開4次販賣第四級毒品、2次轉讓第四級毒品等
    犯行，犯意各別，時間不同，罪名有異，應予分論併罰。
三、科刑：
(一)、按毒品危害防制條例第17條規定：「犯第4條至第8條、第10
    條或第11條之罪，供出毒品來源，因而查獲其他正犯或共犯
    者，減輕或免除其刑；犯第4條至第8條之罪於偵查及審判中
    均自白者，減輕其刑」，是被告如犯毒品危害防制條例第 4
    條至第8 條之罪，於偵查及審判中均自白者，應適用新法之
    規定減輕其刑。至所謂「偵查及審判中均自白」，係指被告
    於偵查中歷次之陳述，曾經自白，且於各審級審判中歷次之
    陳述，曾經自白而言（臺灣高等法院98年度第3 次刑事庭庭
    長法律問題研討會決議參照）。查被告吳東霖就附表壹編號
    一至編號五所示3次販賣第四級毒品、2次轉讓第四級毒品，
    及事實欄一(二)所示乙次販賣第四級毒品等犯行，於偵查、本
    院準備程序及審理中均自白，本院認上開部分均符合毒品危
    害防制條例第17條第2項之規定，各應依法減輕其刑。
(二)、再按刑法第59條規定犯罪之情狀可憫恕者，得酌量減輕其刑
    ，其所謂「犯罪之情狀」，與同法第57條規定科刑時應審酌
    之一切情狀，並非有截然不同之領域，於裁判上酌減其刑時
    ，應就犯罪一切情狀（包括第57條所列舉之10款事項），予
    以全盤考量，審酌其犯罪有無可憫恕之事由，即有無特殊之
    原因與環境，在客觀上足以引起一般同情，以及宣告法定最
    低度刑，是否猶嫌過重等等，資為判斷（最高法院95年度臺
    上字第6157號判決意旨參照）。而販賣第四級毒品罪之法定
    刑為「3年以上10年以下有期徒刑，得併科新臺幣3百萬元以
    下罰金」，然同為販賣毒品之人，其原因動機不一，犯罪情
    節未必盡同，或有大盤毒梟者，亦有中、小盤之分，甚或僅
    止於吸毒者友儕間為求互通有無之有償轉讓者亦有之，其販
    賣行為所造成危害社會之程度自屬有異，法律科處此類犯罪
    ，所設之法定最低本刑卻同為3 年以上有期徒刑，不可謂不
    重。於此情形，自非不可依客觀之犯行與主觀之惡性二者加
    以考量其情狀，是否有可憫恕之處，適用刑法第59條之規定
    酌量減輕其刑，期使個案裁判之量刑，能斟酌至當，符合比
    例原則。本件被告吳東霖如附表壹編號一、編號二、編號五
    、事實欄一(二)所示，先後4 次販賣第四級毒品佐沛眠，無視
    國家對於杜絕毒品危害之禁令，行為固屬不當，應予非難，
    然被告吳東霖僅於藥局內附帶為販售，目的均純係為解他人
    失眠、重度憂鬱症等心理疾患之苦，每顆販賣之差價所得亦
    僅為15至20元不等，販毒所得尚非至鉅，犯罪之情節尚非至
    惡，是其僅因一時貪念，致罹重典，然相對於長期大量販賣
    毒品之大毒梟而言，其對社會治安及國民健康之危害顯然較
    小，參以被告吳東霖偵、審程序均態度良好，願意自白全情
    ，顯見已知反省，仍應予以鼓勵，衡諸上開各情，本院審酌
    再三，認被告犯案情節尚屬輕微，惟科以毒品危害防制條例
    第4條第4項，法定最低刑度3 年以上有期徒刑，併依同條例
    第17條第2 項減輕其刑後，仍嫌甚重而不盡情理，有情輕法
    重之憾，且難謂符合罪刑相當性及比例原則，更無從與大毒
    梟之惡行有所區隔，是其犯罪情狀相較於法定之重刑，在客
    觀上足以引起一般人之同情，情節尚堪憫恕，爰依刑法第59
    條之規定，對被告吳東霖如附表壹編號一、編號二、編號五
    、事實欄一(二)所示4 次販賣第四級毒品犯行酌量予以減輕其
    刑。又被告吳東霖如附表壹編號一、編號二、編號五、事實
    欄一(二)所示4次販賣第四級毒品犯行有2種以上刑之減輕，依
    刑法第70條規定，遞減之。
(三)、爰審酌被告吳東霖、晉陞均明知佐沛眠業經公告列為第四
    級毒品管制，濫行施用將危害國民之身體健康，竟視政府反
    毒政策及宣導如無物，意圖營利而販賣或轉讓第四級毒品佐
    沛眠予他人施用，且該第四級毒品若未經合格醫師指示使用
    ，足以造成施用者之生理成癮性及心理依賴性，被告2 人之
    行為實屬不該，並兼衡其等犯罪動機、目的，被告吳東霖販
    賣第四級毒品之次數為4次、轉讓第四級毒品之次數為2次、
    被告晉陞販賣第四級毒品之次數為乙次，渠等犯罪所得、
    數量均非至多，參以被告吳東霖犯後始終坦認全部犯行，態
    度尚稱良好，被告晉陞犯罪後矢口否認犯罪、多所設詞矯
    飾，態度不佳等一切情狀，酌情分別量處被告吳東霖如附表
    貳編號一至編號六「主文罪名及宣告刑」欄、被告晉陞如
    主文第2 項所示之刑，並就被告吳東霖部分依法定其應執行
    之刑，以資懲儆。
(四)、末查，被告吳東霖前未曾因故意犯罪受有期徒刑以上刑之宣
    告，有臺灣高等法院被告前案紀錄表在卷可查，其因一時失
    慮，偶罹刑典，且所經營藥局之主要營利事項係為西藥之供
    應與零售，扣案毒品僅伴隨為販售、無償轉讓，並非買賣之
    主要標的，另本件於「明大藥局」內所扣得含有第四級毒品
    「佐沛眠（Zolpidem）」成分之「樂眠膜衣錠」藥錠239 顆
    （2 顆鑑驗用畢），相較於實務上之同類型案件，其數量尚
    非繁多，其犯後復始終坦認犯行，頗見悔意，俱見前述，是
    被告吳東霖經此偵審程序與科刑之教訓，當能知所警惕而信
    無再犯之虞，本院因認前揭對其所宣告之刑，以暫不執行為
    適當，爰併諭知被告吳東霖緩刑5 年，以啟自新。另本院為
    導正被告吳東霖錯誤之偏差行為，以期有正確之法治認知、
    價值觀念，並時刻記取教訓，爰併依刑法第93條第1 項規定
    ，諭知其於緩刑期間付保護管束，兼觀後效。
四、沒收：
(一)、按毒品危害防制條例第18條第1 項前段之規定，應予沒收銷
    燬之毒品，以經查獲之第一、二級毒品為限，而依同條例第
    18條第1 項後段應沒入銷燬之毒品，專指查獲施用或持有之
    第三、四級毒品而言；倘係查獲製造、運輸、販賣、意圖販
    賣而持有、以非法方法使人施用、引誘他人施用或轉讓第三
    、四級毒品，既屬同條例相關法條明文規定處罰之犯罪行為
    ，即非該條項應依行政程序沒入銷燬之範圍。又同條例第19
    條第1項所定「供犯罪所用或因犯罪所得之物」，係指犯第4
    條至第9 條、第12條、第13條或第14條第1項、第2項之罪所
    用或所得之物，不包括毒品本身在內，是尚不得援用此項規
    定為第三、四級毒品之沒收依據。再同條例對於查獲之製造
    、運輸、販賣、意圖販賣而持有、以非法方法使人施用、引
    誘他人施用及轉讓第三、四級毒品之沒收，並無特別規定，
    如其行為已構成犯罪，則該毒品即屬不受法律保護之違禁物
    ，應回歸刑法之適用，依刑法第38條第1項第1款之規定沒收
    之，始為適法（最高法院95年臺上字第911 號、96年度臺上
    字第2427號判決意旨參照）。次按以營利為目的販入毒品，
    經多次販賣後，持有剩餘毒品被查獲，其各次販賣毒品行為
    ，固應合併處罰，惟該持有剩餘毒品之低度行為，應僅為最
    後一次販賣毒品之高度行為所吸收，不另論罪，則就該查獲
    之剩餘毒品，祇能於最後一次之販賣毒品罪宣告沒收銷燬，
    不得於各次販賣毒品罪均宣告沒收銷燬（最高法院97年度臺
    上字第3258號判決意旨參照）。經查，扣案驗餘後之「樂眠
    膜衣錠」藥錠239顆，經鑑驗後含有第四級毒品佐沛眠（Zol
    pidem）成分，已如上述，係屬違禁物，應依刑法第38條第1
    項第1款規定宣告沒收，至於送驗時取樣化驗用罄2顆部分因
    已不存在，自毋庸就該部分宣告沒收之，附此敘明。
(二)、復按毒品危害防制條例第19條第1 項之規定，係採義務沒收
    主義，故販賣毒品所得之金錢，如能認定確係販賣毒品所得
    之款項，均應宣告沒收，不以當場搜獲扣押者為限，但因其
    並無「不問屬於犯人與否，沒收之」之特別規定，仍以沒收
    物屬於犯人所有者為限，始得依該規定予以沒收。而上開規
    定所稱「追徵其價額」者，必限於所沒收之物為金錢以外之
    其他財物而無法沒收時，始應追徵其價額，使其繳納與原物
    相當之價額。如所得財物為金錢而無法沒收時，應以其財產
    抵償之，而不發生追徵價額之問題（最高法院93年度臺上字
    第1218號、第2670號、第2743號判決意旨參照）。又毒品危
    害防制條例第19條第1 項關於沒收之規定，於共同正犯，因
    其犯罪所得係合併計算，且於全部或一部不能沒收時以其財
    產抵償之，為避免執行時發生重複沒收、抵償之情形，故各
    共同正犯之間係採連帶沒收主義，於裁判時僅諭知連帶沒收
    ，不得就全體共同正犯之總所得，對各該共同正犯分別重複
    諭知沒收（最高法院95年度臺上字第6482號判決意旨參照）
    。經查，被告吳東霖本件販賣第四級毒品所得共為1 萬5千2
    百元，其中如事實欄一(二)所示犯行所得1 萬元，係被告吳東
    霖與被告晉陞共同販賣第四級毒品所得財物，因均未扣案
    ，爰就被告吳東霖、晉陞所得財物，依前開規定分別宣告
    沒收（其中1 萬元部分連帶沒收），如全部或一部不能沒收
    時，以其財產抵償之（其中1 萬元部分連帶抵償），又上述
    如事實欄一(二)所示犯行所得1 萬元部分如其中一人已為沒收
    或抵償財物時，就已沒收或抵償之部分其他人即免除責任。
據上論斷，應依刑事訴訟法第299條第1項前段，毒品危害防制條
例第4條第4項、第8條第4項、第17條第2項、第19條第1項，刑法
第11條、第28條、第59條、第51條第5 款、第74條第1項第1款、
第93條第1項、第38條第1項第1款，判決如主文。
本案經檢察官黃惠欣到庭執行職務。
中    華    民    國   100    年    8     月    23    日
            刑事第二庭  審判長法  官  魏瑞紅
                              法  官  周美玲
                              法  官  林惠君
以上正本證明與原本無異。
如不服本判決，應於收受本判決後10日內向本院提出上訴書狀。
上訴書狀應敘述具體理由，未敘述上訴理由者，應於上訴期間屆
滿後20日內補提理由書狀於本院（均須按他造當事人之人數附繕
本，並請勿「逕送上級法院」）。
中    華    民    國   100    年    8     月    23    日
                              書記官  蔣淑君
附錄本案論罪科刑法條全文：
毒品危害防制條例第4條第4項
製造、運輸、販賣第四級毒品者，處3 年以上10年以下有期徒刑
，得併科新臺幣3百萬元以下罰金。
毒品危害防制條例第8條第4項
轉讓第四級毒品者，處1 年以下有期徒刑，得併科新臺幣10萬元
以下罰金。
附表壹：事實欄一(一)所示犯行
┌──┬────┬──────┬──────────┬─────────┐
│編號│  對象  │時間、地點  │   交易數量、金額   │     所犯法條     │
├──┼────┼──────┼──────────┼─────────┤
│ 一 │蔡坤成  │98年底某日，│以每顆20元之價格，販│毒品危害防制條例第│
│    │        │在「明大藥局│賣1 百顆含有第四級毒│4條第4項          │
│    │        │內」        │品「佐沛眠（Zolpidem│                  │
│    │        │            │）」成分之「樂眠膜衣│                  │
│    │        │            │錠」藥錠予蔡坤成，共│                  │
│    │        │            │得款2千元           │                  │
├──┤        ├──────┼──────────┼─────────┤
│ 二 │        │99年2、3月間│以每顆20元之價格，販│毒品危害防制條例第│
│    │        │某日，在「明│賣10顆含有第四級毒品│4條第4項          │
│    │        │大藥局」內  │「佐沛眠（Zolpidem）│                  │
│    │        │            │」成分之「樂眠膜衣錠│                  │
│    │        │            │」藥錠予蔡坤成，共得│                  │
│    │        │            │款2百元             │                  │
├──┤        ├──────┼──────────┼─────────┤
│ 三 │        │99年4、5月間│無償轉讓1 百顆含有第│毒品危害防制條例第│
│    │        │某日，在「明│四級毒品「佐沛眠（Zo│8條第4項          │
│    │        │大藥局」內  │lpidem）」成分之「樂│                  │
│    │        │            │眠膜衣錠」藥錠予蔡坤│                  │
│    │        │            │成                  │                  │
├──┼────┼──────┼──────────┼─────────┤
│ 四 │莊聰信  │99年上半年間│無償轉讓2 百顆含有第│毒品危害防制條例第│
│    │        │某日，在「明│四級毒品「佐沛眠（Zo│8條第4項          │
│    │        │大藥局」內  │lpidem）」成分之「樂│                  │
│    │        │            │眠膜衣錠」藥錠予莊聰│                  │
│    │        │            │信                  │                  │
├──┼────┼──────┼──────────┼─────────┤
│ 五 │楓弘雍、│99年上半年間│以每顆15元之價格，販│毒品危害防制條例第│
│    │彭纂頤  │某日，在「明│賣200 顆含有第四級毒│4條第4項          │
│    │        │大藥局」內  │品「佐沛眠（Zolpidem│                  │
│    │        │            │）」成分之「樂眠膜衣│                  │
│    │        │            │錠」藥錠予楓弘雍、彭│                  │
│    │        │            │纂頤，共得款3千元   │                  │
└──┴────┴──────┴──────────┴─────────┘
附表貳：被告吳東霖部分之宣告刑
┌──┬──────────────────────┬─────────┐
│編號│              主文罪名及宣告刑              │       備註       │
├──┼──────────────────────┼─────────┤
│ 一 │吳東霖販賣第四級毒品，處有期徒刑拾月。未扣案│事實欄一(一)之附表壹│
│    │之販賣第四級毒品所得財物新臺幣貳仟元沒收，如│編號一所示犯行    │
│    │全部或一部不能沒收時，以其財產抵償之。      │                  │
├──┼──────────────────────┼─────────┤
│ 二 │吳東霖販賣第四級毒品，處有期徒刑拾月。未扣案│事實欄一(一)之附表壹│
│    │之販賣第四級毒品所得財物新臺幣貳佰元沒收，如│編號二所示犯行    │
│    │全部或一部不能沒收時，以其財產抵償之。      │                  │
├──┼──────────────────────┼─────────┤
│ 三 │吳東霖轉讓第四級毒品，處有期徒刑貳月。      │事實欄一(一)之附表壹│
│    │                                            │編號三所示犯行    │
├──┼──────────────────────┼─────────┤
│ 四 │吳東霖轉讓第四級毒品，處有期徒刑月。      │事實欄一(一)之附表壹│
│    │                                            │編號四所示犯行    │
├──┼──────────────────────┼─────────┤
│ 五 │吳東霖販賣第四級毒品，處有期徒刑拾壹月。未扣│事實欄一(一)之附表壹│
│    │案之販賣第四級毒品所得財物新臺幣仟元沒收，│編號五所示犯行    │
│    │如全部或一部不能沒收時，以其財產抵償之。    │                  │
├──┼──────────────────────┼─────────┤
│ 六 │吳東霖共同販賣第四級毒品，處有期徒刑壹年。扣│事實欄一(二)所示犯行│
│    │案含有第四級毒品「佐沛眠（Zolpidem）」成分之│                  │
│    │「樂眠膜衣錠」藥錠貳佰拾玖顆均沒收。未扣案│                  │
│    │之販賣第四級毒品所得財物新臺幣壹萬元與晉陞│                  │
│    │連帶沒收，如全部或一部不能沒收時，以其與晉│                  │
│    │陞之財產連帶抵償之。                        │                  │
└──┴──────────────────────┴─────────┘